【裁判字號】    90,上易,959
【裁判日期】    900726
【裁判案由】    竊盜
【裁判全文】
臺灣高等法院臺南分院刑事判決           九十年度上易字第九五九號        Ｃ
      上  訴  人  臺灣嘉義地方法院檢察署檢察官
      被      告  乙  ○  ○
右上訴人因被告竊盜案件，不服臺灣嘉義地方法院九十年度訴緝字第三號中華民國九
十年五月九日第一審判決（起訴案號：臺灣嘉義地方法院檢察署八十四年度偵字第一
六九二號），提起上訴，本院判決如左：
      主      文
上訴駁回。
      理      由
一、公訴意旨略以：被告乙○○與同案被告王嘉吉（另移由臺灣新竹地方法院審結）
    共同基於意圖為自己不法所有之概括犯意聯絡，先於民國八十四年一月二十九日
    晚上十一時四十分許，在嘉義縣中埔鄉中埔村六十八之十號前，竊取被害人高乾
    達所有之ＲＬ--○四一五號自用小貨車一部，再於同年二月八日晚上十一時許，
    夥同一姓名年籍不詳之男子，由同案被告王嘉吉駕駛上開小貨車，搭載該男子，
    被告則駕駛其所有之000--0000號自用小客車，前往中埔鄉台灣省林務局
    嘉義林區管理處大埔事業區第五十三號林班地，竊取告訴人甲○○所種之檳榔三
    千七百五十顆，得手後為村民發覺，即搭乘上開小貨車逃逸，旋又棄車於山區步
    行潛逃，因認被告涉有刑法第三百二十一條第一項第四款之結夥三人竊盜罪嫌。
二、按犯罪事實應依證據認定之，無證據不得推定其犯罪事實；又不能證明被告犯罪
    者，應諭知無罪之判決，刑事訴訟法第一百五十四條、第三百零一條第一項分別
    定有明文。另認定不利於被告之事實，須依積極證據，苟積極證據不足為不利於
    被告事實之認定時，即應為有利於被告之認定，更不必有何有利之證據；至事實
    之認定，應憑證據，如未能發現相當證據，或證據不足以證明，自不能以推測或
    擬制之方法，為裁判基礎，最高法院三十年上字第八一六號及四十年臺上字第八
    六號亦分別著有判例可資參照。
三、公訴人認被告涉有上開竊盜罪嫌，係以被害人高乾達、告訴人甲○○之指述，證
    人朱連甲、袁明川、劉政國之證述及上開小貨車車輛尋獲電腦輸入單、小客車車
    籍資料表、被告之口卡片及贓物認領保管單為其論據。惟被告固坦承000--0
    000號小客車係其所有，惟堅決否認其有竊盜之犯行，辯稱：八十三年十一月
    間曾駕駛該小客車到嘉義市○○路一四八號友人余伯雄家，並委由余伯雄之子將
    將車送往修理場更換排氣管，但翌日即發現失竊，失竊後有向嘉義市警察局第二
    分局南門派出所報案，我不認識同案被告王嘉吉，對本件竊盜完全不知情；我因
    開印刷廠，有一段時間因財物週轉不靈，曾被對方告詐欺，後來不起訴，在這段
    期間我去台北，所以沒有接到本案通知而被通緝，並非我逃避本案審判等語。
四、經查：
  (1)同案被告王嘉吉於警訊、檢察官偵訊中均陳稱其不認識被告乙○○，未夥同被告
    竊取小貨車或檳榔。嗣於臺灣新竹地方法院審理其被訴違反森林法等案件中，仍
    為相同之供述不移，則被告是否為參與本件竊盜之人，已有可疑。
  (2)證人朱連甲雖於警訊中根據口卡片指認被告係竊取檳榔後遭圍捕時駕駛000--
    0000號自用小客車之人，而證人袁明川亦於檢察官偵查中根據口卡片指認被
    告係八十四年二月九日即告訴人甲○○檳榔被竊翌日徒步至其家中借用電話叫計
    程車之人，惟該二名證人於原審就何人駕駛該計程車、何人借用電話叫車一節，
    則均結證稱不肯定是否為被告，證人袁明川並改稱是同案被告王嘉吉前來借用電
    話，因該人有落腮鬍等語，又同案被告王嘉吉於前開違反森林法等案件中復供稱
    是與案外人「廖度山」、「劉山林」即綽號「禿頭」、「劉三」之男子一起搭乘
    證人劉政國所駕計程車，另証人即計程車司機劉政國於警訊中係証稱其僅認識綽
    號「阿吉」之男子，於原審又結證稱被告當時未搭乘其所駕之計程車，更足以確
    信被告未參與竊盜犯行。何況，告訴人甲○○檳榔被竊之時間既係深夜，則證人
    朱連甲是否能清晰辨認竊賊之面貌，亦有疑問。且警方係根據000--0000
    號自用小客車車籍資料查出車主是被告乙○○，而提供被告乙○○之口卡片供證
    人朱連甲指認，檢察官也以該口卡片供證人袁明川指認，證人朱連甲、袁明川不
    免以為小客車既然是被告所有，必是被告駕駛該車行竊，先入為主而指認口卡片
    之人即為行竊之人，非無可能。是證人朱連甲、袁明川於警訊時、偵查中之指證
    ，不足作為被告犯罪之積極證據，更遑論證人劉政國從未指證被告，自不能因搭
    車之人其中之一為「阿吉」，而遽行推論被告犯罪。
  (3)被告於八十三年十一月間確實曾駕駛000--0000號自用小客車至證人余伯
    雄家中，並委託證人余伯雄家人代覓修理廠更換排氣管，翌日該車即告失竊，遂
    向嘉義市警察局第二分局南門派出所報案等情，已據證人余伯雄、余伯隆在原審
    結證屬實，核與被告所述該二日活動行程大致相符，可見被告所有之前開小客車
    於八十三年十一月間業已失竊，被告未利用該車竊取檳榔。關於修車費用部分，
    被告答稱是證人余伯雄出資，證人余伯雄證稱是其子余國銘出資，雖有出入，惟
    其數額係新台幣一千五百元，則供述一致；其次，關於報案時間部分，被告答稱
    是請證人余伯雄之子與余伯隆於發現當日早上報案，證人余伯隆證稱是發現當日
    中午吃飽飯過後與證人余伯雄之子前往報案，或略有出入，且被告又無法提出報
    案之證明，惟本案距今已有六年之久，實難期待被告、證人就此細節部分詳記無
    誤，而當時被告既未親往派出所報案，是否因此無法完成報案手續而未取得報案
    證明，亦非無可能。何況，由同案被告王嘉吉駕駛之ＲＬ--０一四五號小貨車係
    竊來之贓車等情觀之，被告苟有共同竊取檳榔行為，實無捨竊來之小貨車不乘坐
    ，竟甘冒被查獲之風險，而駕駛自己之小客車之理，依此，益證被告並非公訴意
    旨所指之竊盜共犯甚明。
  (4)綜上說明，公訴人所舉之證據不足以證明被告確有竊盜犯行，此外復查無其他積
    極證據，足認被告確有公訴人所指之犯行，為不能證明被告犯罪，原判決諭知被
    告無罪，認事用法並無不當。
五、檢察官上訴意旨以：原審以本案重要直接證人袁明川等人於台灣嘉義地方法院審
    理中證稱無法肯定是被告等情而軋被告無涉竊盜罪嫌。惟試想吾輩高級知識份子
    ，就五年前匆使一見之人，如今能否記憶無誤？而本案被告因通緝之原因，而延
    宕五年餘方於台灣嘉義地方法院審理，證人就重要事項之記憶，亦有可能因時間
    之久遠而有所記憶不清，對於未予深刻見面之被告無法百分之百指認應屬常情，
    又證人對被告乙○○並無主觀之好惡，更無任何怨隙，衡諸常情，應無故入被告
    於罪之動機，從而在無積極證據堪認證人最初於偵訊筆錄中所為之證詞為虛妄之
    情況下，其證言應屬可信。另證人余伯雄、余伯隆之證詞雖皆係有利於被告，惟
    上揭所述之人皆係被告之友，經過五年來被告經緝獲之時間，亦皆有可能已與被
    告串證完成，其等所為之證詞是否足以採信，已足堪疑。再者，同案被告王嘉吉
    雖表示不認識被告，未與被告為行竊行為云云，此乃同案被告推諉卸責之詞，是
    否真實，實啟人疑竇等由，指摘原判決不當。惟上訴意旨所述，多屬推測之詞，
    尚乏積極證據證明被告有參與本件竊盜之犯行，已如前述，是本件上訴為無理由
    ，應予駁回。
據上論結，應依刑事訴訟法第三百六十八條，判決如主文。
本案經檢察官劉榮堂到庭執行職務。
中    華    民    國      九十      年      七      月      二十六      日
                                  臺灣高等法院臺南分院刑事第一庭
                                      審判長法官  鄭    文    肅
                    法官  林    勝    木
                                            法官  黃    三    哲
右正本證明與原本無異。
不得上訴。
                                      法院書記官  陳    淑    貞
中    華    民    國      九十      年      七      月     二十七       日


司法院資訊處製作；財團法人民間司法改革基金會備份。
